臺灣臺北地方法院民事判決　　　　　　　　　　　　九十二年度訴字第五二五六號
　　原　　　告　　台東區中小企業銀行股份有限公司
　　法定代理人　　丁○○
　　訴訟代理人　　己○○
　　　　　　　　　乙○○
　　　　　　　　　戊○○
　　被　　　告　　昊柏企業有限公司
　　兼法定代理人　丙○○
　　兼右二人共同
　　訴訟代理人　　甲○○
右當事人間請求清償借款事件，本院於中華民國九十三年三月三十一日言詞辯論終結
，判決如下：
    主  文
被告應連帶給付原告新台幣陸拾捌萬玖仟貳佰零捌元及自民國九十二年四月二十三日
起至清償日止，按週年利率百分之十五計算之利息，並自民國九十二年四月二十三日
起至清償日止，其逾期清償在六個月以內者，按上開利率百分之十，超過六個月者，
按上開利率百分之二十計算之違約金。
被告應連帶給付原告新台幣柒拾肆萬零佰肆拾玖元及自民國九十二年二月二十三日
起至清償日止，按週年利率百分之十五計算之利息，並自民國九十二年二月二十三日
起至清償日止，其逾期清償在六個月以內者，按上開利率百分之十，超過六個月者，
按上開利率百分之二十計算之違約金。
訴訟費用由被告連帶負擔。
    事  實
甲、原告方面：
壹、聲明：如主文第一、二項所示。
貳、陳述：
  一被告昊柏企業有限公司（下稱昊柏公司）以被告丙○○、甲○○為連帶保證人，
    於民國九十一年三月二十二日向原告借款二筆各為：(一)借款新台幣（下同）一百
    萬元，約定借款期間至九十四年三月二十二日止，利息按原告基本放款利率百分
    之十一加碼年息百分之四計算，採固定利率，自借款日起以一個月為一期，分三
    十六期於每月二十二日平均攤還本息；(二)借款一百萬元，約定借款期間至九十四
    年三月二十二日止，利息按原告基本放款利率百分之十一加碼年息百分之四計算
    ，採固定利率；均約定逾期清償在六個月以內者，按上開利率百分之十，超過六
    個月者，按上開利率百分之二十計付違約金，如未依約清償本息者，視為全部到
    期。詎第一筆借款被告僅清償本息至九十二年四月二十二日，第二筆借款則僅清
    償本息至同年二月二十二日，依約借款應視為全部到期，所餘之本金及利息經向
    被告催討，均置之不理，為此提起本件訴訟。
  二對被告抗辯所為陳述：依授信約定書第五條約定，被告如有任何一宗債務不依約
    清償本息，即視為全部到期，被告交付之支票曾經跳票，所以依約應已視為到期
    。
、證據：提出借據、本票、授信約定書、客戶別放款餘額資料報表、本金及利息明
　　細資料查詢及列印資料、轉帳支出傳票、存款取款條、第二類票據信用資料查覆
  　單、客戶委託代收票據退票領回登記簿各一件、本金及利息明細資料列印三份為
    證，並聲請向上海商業儲蓄銀行（下稱上海商銀）查詢原告自九十一年三月二十
    二日起迄今提示被告昊柏公司所簽發以該銀行為付款人之支票兌現及退票紀錄。
乙、被告方面：
壹、聲明：原告之訴駁回。
貳、陳述：
　一被告確實向原告借款二百萬元及擔任連帶保證人，但被告昊柏公司已經交付三十
　  六紙支票予原告，到期者均已兌現，其他尚未到期，原告不應向被告請求。又發
    票日九十二年三月二十二日及五月二十二日之支票雖然跳票，惟嗣後通知原告於
    同年九月三日再將支票提示亦有兌現，跳票以後被告仍繼續清償。被告昊柏公司
    已清償一百三十八萬六千六百二十元，僅須再償還六十一萬三千三百八十元，且
    原告須補開收據，並將契約原本及未到期支票還給被告昊柏公司。
  二被告昊柏公司自九十二年二月二十一日起曾求助經濟部中小企業處，於同年二月
    二十七日前往原告銀行辦理貸款展延，原告稱繳款正常無須辦理，詎於同年三月
    二日即向法院聲請查封保證人之房屋。又被告昊柏公司在原告銀行開立活期存款
    帳戶，帳戶中之款項被提領均未知會，且未解釋是何費用，自九十二年六月十二
    日後即未再扣款。被告昊柏公司均正常繳款，原告卻無理由一直告狀，被告昊柏
    公司才清償九十二年二月二十二日該期貸款，原告便自帳戶扣款繳納法院規費，
    然後一直打電話催告被告清償，嗣被告昊柏公司方繳納九十二年四月二十二日該
    期貸款，就被原告挪用繳納法院規費。
  三原告之催繳通知沒有金額、明細，只表示已經扣款，被告無法接受。
、證據：提出分期貸款償還票據明細表、上海商銀放款利息手續費收據、台灣板橋
　　地方法院囑託查封登記函、活期存款存摺、查詢帳戶餘額、財政部金融局書函、
　  假扣押裁定、台灣板橋地方法院自行收納款項統一收據、台北縣中和地政事務所
    函、催繳通知書、撥款簽辦單、代理收款收據、匯款證明書、匯款申請書、入戶
    電匯申請書、存證信函各一件、本金及利息明細資料查詢及列印、銀行收取存戶
    繳交支票存款戶存款不足退票重提付訖（支票存款帳）註記手續費收據、上海商
    銀存款對帳單各二件、支票二十一紙為證。
    理   由
一按當事人得以合意定第一審管轄法院，民事訴訟法第二十四條第一項前段著有明文
  。經查，本件被告之營業所或住所地雖非屬本院管轄，惟兩造授信約定書第二十四
  條第一項約定，雙方合意以本院或台灣台東地方法院為第一審管轄法院，是本院就
  本件訴訟應有管轄權，合先敘明。
二本件原告主張之事實，已據其提出借據、本票、授信約定書、客戶別放款餘額資料
  報表、本金及利息明細資料查詢及列印資料、轉帳支出傳票、存款取款條為證，核
  屬相符，被告復不否認有向原告借款二百萬元及擔任連帶保證人，足認原告之主張
  為真實。被告雖辯稱其已交付三十六紙支票予原告，到期者均已兌現，其他尚未到
  期者，原告不應向被告請求，且其已清償一百三十八萬六千六百二十元，僅須再償
  還六十一萬三千三百八十元云云。惟查，被告昊柏公司所交付用以清償系爭借款之
  二紙支票（發票日九十二年三月二十二日、票號0000000、金額六萬九千三
  旦三十一元、付款人上海銀行，發票日九十二年五月二十二日、票號000000
  0、金額六萬九千三百三十一元、付款人上海商銀），經原告提示後曾因存款不足
  遭退票，此為被告所不爭執（見本院卷第十三頁），復有上海商銀九十三年二月十
  八日【九十三】上北中字第０一一號函檢附支票存款退票記錄明細可稽（見本院卷
  第七九頁）。依兩造間授信約定書第五條第一項約定，被告如有任何一宗債務不依
  約清償本金或利息者，對原告所負一切債務無須由原告事先通知或催告，原告得隨
  時減少對立約人之授信額度或縮短借款期限，或視為全部到期。本件被告既有未依
  約清償本息之情形，原告主張依上開約定系爭債務視為全部到期，即為可取，被告
  辯稱尚未到期者不得向原告請求，洵無足採。第按請求履行債務之訴，原告就其所
  主張債權發生原因之事實，固有舉證之責任，若被告自認此項事實而主張該債權已
  因清償而消滅，則清償之事實，應由被告負舉證之責任，最高法院二十八年上字第
  一九二０號判例可資參照。本件被告既不否認曾向原告借款二百萬元，則被告辯稱
  已清償一百三十八萬六千六百二十元，僅須再償還六十一萬三千三百八十元，自應
  就該有利於己之事實負舉證之責，然被告並未提出證據以實其說，所辯即難採信。
三從而，原告依消費借貸及連帶保證之法律關係請求被告連帶給付如主文第一、二項
  所示之本金、利息及違約金為有理由，應予准許。
四又本件事證已臻明確，兩造其餘攻擊防禦方法及未經援用之證據，經本院斟酌後，
  認為均不足以影響本判決之結果，爰不一一論述，併此敘明。
據上論結，本件原告之訴為有理由，依民事訴訟法第八十五條第二項，判決如主文。
中　　　華　　　民　　　國　　九十三　　年　　　三　　　月　　三十一　　日
                                        民事第四庭法      官  劉又菁
右為正本係照原本作成
如對本判決上訴須於判決送達後二十日內向本院提出上訴狀
中　　　華　　　民　　　國　　九十三　　年　　　三　　　月　　三十一　　日
　                                                法院書記官　楊勝欽
